【裁判字號】    89,上易,2103
【裁判日期】    891011
【裁判案由】    贓物
【裁判全文】
臺灣高等法院臺中分院刑事判決                  八十九年度上易字第二一０三號
    上  訴  人  臺灣南投地方法院檢察署檢察官
    被      告  丙○○
右上訴人因被告贓物案件，不服臺灣南投地方法院八十九年度易字第三八五號中華民
國八十九年八月七日第一審判決（起訴案號：臺灣南投地方法院檢察署八十九年度偵
緝字第八五號），提起上訴，本院判決如左：
      主  文
上訴駁回。
      理  由
一、本件公訴意旨略以：被告丙○○明知王瑞德（另經臺灣南投地方法院檢察署檢察
    官移送本院併案審理中）欲販售之錄放影機一台、ＶＣＤ光碟機一台、喇叭二個
    、擴大器一台、無線電麥克風一個及點歌簿一本，係王瑞德行竊所得之贓物（原
    係被害人甲○○所有，於民國八十八年十二月二十五日下午二時許，在南投縣南
    投市○○路○段七四四巷十一號甲○○住處客廳內，為王瑞德所竊），竟於民國
    （下同）八十八年十二月二十五日下午三時許，在台灣南投看守所後面空地，以
    王瑞德積欠之新台幣（下同）二萬元相抵，收取上開贓物而予以故買。案經南投
    縣警察局南投分局查獲報請偵辦，因認被告丙○○所為，涉有刑法第三百四十九
    條第二項之故買贓物罪嫌云云。
二、按犯罪事實應依證據認定之，無證據不得推定其犯罪事實；又不能證明被告犯罪
    或其行為不罰者，應諭知無罪之判決，刑事訴訟法第一百五十四條、第三百零一
    條第一項分別定有明文。而認定犯罪事實所憑之證據，雖不以直接證據為限，間
    接證據亦包括在內；然無論直接或間接證據，其為訴訟上之證明，須於通常一般
    人均不致有所懷疑，而得確信其為真實之程度者，始得據為有罪之認定，倘其證
    明尚未達到此一程度，而有合理之懷疑存在時，自應為無罪之認定，最高法院七
    十六年度臺上字第四九八六號復著有判例闡釋甚明。
三、本件訊據被告始終堅決否認有何故買贓物之犯行，辯稱：伊不知道是贓物，王瑞
    德說是他家裡的，伊無故買贓物之犯意等語。按本件公訴意旨所以認定被告涉有
    故買贓物之犯行，無非係以被害人供稱失竊財物之價值為新台幣（下同）十萬元
    ，而被告以二萬元之價格抵債，價格偏低；且同案被告王瑞德供稱被告知道其所
    交付之上開物品係贓物，為其主要論據。但查：
  (一)、被害人甲○○於原審雖指稱：伊失竊整組音響，約三、四年前購買，價格約十
      萬元，現價約七、八萬元等語；然其所謂之七、八萬元僅係被害人個人主觀之
      價值判斷，依現行家電器製品之價格及折舊情形，使用三、四年後之家電舊品
      其市值極為有限，亦無客觀市場價格，公訴人認被告以顯然偏低之價格抵債買
      受上開贓物，尚非全然有據。
  (二)、同案被告王瑞德雖在警訊時供稱：他（指被告）知道那些東西是我偷的等語，
      但於偵查中則又陳明：他（指被告）不知道東西是偷的，當初伊想他應該知道
      ，係因為第一次伊拿給他，他還問有沒有喇叭，伊再去偷來給他等語；嗣於原
      審再供稱：他應該知道東西是怎麼來云云；顯見王瑞德並未明確告知被告其所
      交付物品之真實來源，其所為被告知悉贓物之供詞，應係其個人推測之詞，並
      無積極證據以實其說。
  (三)、據被告供稱：伊沒有去過王瑞德家，也不知道王瑞德家在何處等語。此核與王
      瑞德所述相符；而依王瑞德所供，係其主動打電話詢問被告是否願意收受上開
      贓物，且係王瑞德相約於臺灣南投看守所附近，於被告詢問有無喇叭時，王瑞
      德再度騎乘機車至附近被害人住處二度行竊，於十分鐘內之短暫時間再返回會
      面地點等情，如此在客觀上顯然足以使被告誤認王瑞德係返回自家取出。
  (四)、又上開贓物係被告主動取出交給警方，有警訊筆錄附卷所載可證，衡諸常情被
      告如有贓物之認識，儘可將上開贓物丟棄以湮滅罪證，焉會主動將贓物交出而
      自暴犯行？足見被告所辯，不知王瑞德交付之物係其行竊得來之贓物，堪認為
      真實而可憑信。
四、綜上所述，本件被告被訴故買贓物之犯行，所持證據尚未達於通常一般人均不致
    有所懷疑，而得確信其為真實之程度，仍有合理之懷疑存在，依前揭法條及判例
    意旨說明，應認不能證明被告犯罪。原審為被告無罪之諭知，認事用法，核無違
    誤，檢察官上訴指摘原審判決不當，尚非有理由，應予駁回。又被告經本院合法
    傳喚，無正當之理由不到庭，本院爰不待其陳述，逕行判決。
五、據上論斷，應依刑事訴訟法第三百六十八條、第三百七十一條，判決如主文。
六、本案經檢察官乙○○到庭執行職務。
中      華      民      國    八十九      年      十      月    十一    日
                              臺灣高等法院臺中分院刑事第八庭
                                    審判長法  官  羅  得  村
                                          法  官  劉  榮  服
                                          法  官  古  金  男
右正本證明與原本無異。
不得上訴。
                                          書記官  林  世  傑
中      華      民      國    八十九      年      十      月    十三    日
                                                                        Ｋ


司法院資訊處製作；財團法人民間司法改革基金會備份。
